【裁判字號】    99,聲,177
【裁判日期】    990804
【裁判案由】    選任臨時管理人
【裁判全文】
臺灣臺中地方法院民事裁定               99年度聲字第177號
聲  請  人  甲○○
送達代收人  丙○○
相  對  人
上列聲請人與相對人間因強制執行事件，聲請選任臨時管理人，
本院裁定如下：
    主  文
選任乙○○為相對人住新建設有限公司之臨時管理人。
聲請程序費用由相對人負擔。
    理      由
一、本件聲請意旨略以：相對人住新建設有限公司之董事長吳賴
    秀美已於民國(下同)96年9月3日死亡，而相對人公司未能推
    選新任董事。現因鈞院民事執行處99年司執戍字第51179號
    強制執行事件，命聲請人補正相對人公司法定代理人事宜，
    且相對人公司日後有繼續收受強制執行事件文件之必要，但
    相對人公司因上開事由無從選任新任董事，致無法收受法院
    文書之送達，爰依公司法第108條第4項準用第208條之1第1
    項規定，聲請選任相對人公司之臨時管理人。又相對人公司
    之經理人王麗莉業已離職，公司業務目前皆由吳賴秀美之遺
    產管理人乙○○負責管理，併請求選任乙○○為相對人公司
    之臨時管理人等語。
二、按(股份有限公司)董事會不為或不能行使職權，致公司有受
    損害之虞時，法院因利害關係人或檢察官之聲請，得選任一
    人以上之臨時管理人，代行董事長及董事會之職權。但不得
    為不利於公司之行為，公司法第208條之1第1項定有明文，
    依同法第108條第4項規定，上開條文於有限公司準用之。而
    上開法條規定之立法理由為：「按公司因董事死亡、辭職或
    當然解任，致董事會無法召開行使職權；或董事全體或大部
    分均遭法院假處分不能行使職權，甚或未遭假處分之剩餘董
    事消極地不行使職權，致公司業務停頓，影響股東權益及國
    內經濟秩序，增訂本條，俾符實際」。可見法院選任臨時管
    理人之要件，需在公司董事因自然死亡或法律(辭職或當然
    解任)之因素致無法召開董事會，或公司董事全體或大部分
    遭假處分致不能行使職權，而剩餘董事亦消極不行使職權等
    影響公司業務運作嚴重之情況下，始得為之。就有限公司而
    言，其唯一董事若死亡，致公司無法召開股東會改選董事，
    自應認符合前開董事不能行使職權，致公司受有損害之虞之
    情形。
三、經查：本件聲請人主張上揭事實，業據其提出相對人公司變
    更登記表、吳賴秀美除戶戶籍謄本及本院民事執行處99年7
    月2日中院彥民執99司執戍字第51179號通知函等影本各1件
    為證，核屬相符。本院審酌相對人公司原任董事吳賴秀美既
    為該公司唯一董事，其於96年9月3日死亡後，相對人公司迄
    今尚無合法推選之董事行使職權，致相對人公司業務無法順
    利運作，即有使相對人公司受損害之虞，揆諸前揭法條規定
    及說明，相對人公司洵有設置臨時管理人之必要。又聲請人
    為相對人公司股東，對相對人公司而言，自屬具有法律上利
    害關係之人，聲請人具狀聲請為相對人公司選任臨時管理人
    ，即無不合，應予准許。次查，聲請人推薦由相對人公司股
    東之一即乙○○擔任臨時管理人，其理由係以乙○○為吳賴
    秀美之遺產管理人，目前相對人公司業務亦由其負責管理各
    情，而本院徵詢乙○○是否同意擔任相對人公司之臨時管理
    人，亦經具狀表示同意在卷(參見卷附乙○○99年7月29日陳
    報狀)，故本院認為由乙○○擔任相對人公司之臨時管理人
    ，應屬妥適，且將有利於相對人公司業務之繼續運作。爰選
    任乙○○為相對人公司之臨時管理人。
四、依非訟事件法第21條第2項，民事訴訟法第95條、第78條，
    裁定如主文。
中    華    民    國    99    年    8     月    4     日
                  民事第三庭    法  官  林金灶
以上正本係照原本作成。
如對本裁定不服，應於裁定送達後10日內向本院提出抗告狀，並
繳納抗告裁判費新臺幣1,000元。
中    華    民    國    99    年    8     月    4     日
                                書記官  李國敬

司法院資訊處製作；財團法人民間司法改革基金會備份。
